最高法院民事判決　　　　　　　　　　　　　　　八十六年度台上字第二六七三號
　　上　訴　人　甲○○○
　　訴訟代理人　賴 浩 敏律師
　　　　　　　　郭 雨 嵐律師
　　被 上訴 人　乙 ○ ○
右當事人間請求返還借款事件，上訴人對於中華民國八十六年一月十四日台灣高等法
院第二審更審判決（八十五年度重上更(一)字第一一六號），提起上訴，本院判決如左
：
    主  文
上訴駁回。
第三審訴訟費用由上訴人負擔。
    理  由
本件被上訴人主張：上訴人之被繼承人山田美惠子，於民國八十年九月十七日持同年
月三十日期，以中國國際商業銀行為付款人，面額新台幣（下同）一千五百萬元，票
號0000000號之支票，向伊借同額現款。伊已由妻弟楊青蓉自伊妻徐楊佩紅帳
戶提領一千萬元匯入山田美惠子帳戶，另五百萬元則以現金交付。嗣因該支票與山田
美惠子前向伊調借現款之面額一千萬元支票，屆期經提示均未獲兌現。山田美惠子遂
以所經營之風土建設股份有限公司名義，簽發以華南商業銀行為付款人，面額二千五
百萬元，經訴外人詹德煌背書之支票換回，並延展清償期為八十一年二月一日。詎該
支票屆期經提示亦不獲兌現等情，依消費借貸之法律關係，求為命上訴人返還一千萬
元（指匯入山田美惠子帳戶部分）並加計法定遲延利息之判決。（逾上開請求部分，
業經原法院前審判決被上訴人敗訴確定。）
上訴人則以：前揭支票均係詹德煌向伊之被繼承人山田美惠子借票使用，山田美惠子
並未向被上訴人借款等語，資為抗辯。
原審以：被上訴人主張上訴人之被繼承人山田美惠子執前開一千五百萬元支票向伊借
款，伊已由妻弟楊青蓉於八十年九月十七日，自伊配偶徐楊佩紅帳戶提領一千萬元匯
入山田美惠子帳戶以為交付，嗣該支票連同前向伊調借現款之面額一千萬元支票，經
提示均未獲兌現，山田美惠子遂另以面額二千五百萬元支票換回各節，有支票影本、
匯款單及徐楊佩紅在台灣中小企業銀行信義分行之活期儲蓄存款存摺為證，並經證人
詹德煌證述在卷。山田美惠子亦承認八十年九月十七日有該一千萬元匯入其帳戶，復
為上訴人所不爭。按支票雖屬無因證券，然非不能作為金錢借貸契約之憑證。又金錢
借貸固屬要物契約，因金錢之交付而生效力；惟其交付之方式如何，則非所問，並不
以親自交付為必要。倘貸與人確將借貸之款項交與借用人，雖係經由第三人為之，亦
難認其消費借貸契約尚未成立。本件經證人楊青蓉、葉貴珠證稱曾受被上訴人之命匯
款一千萬元予山田美惠子等語，則被上訴人主張一千五百萬元借款中之一千萬元，係
委由楊青蓉以匯款方式交付山田美惠子，應無疑義。消費借貸契約已成立，足以認定
。又上訴人亦不否認有以二千五百萬元支票換回原簽發之一千萬元與一千五百萬元支
票，倘無一千萬元借貸關係存在，山田美惠子何須以二千五百萬元支票換回原簽發之
支票﹖又若係詹德煌向山田美惠子借票使用，而由詹德煌持向被上訴人借款，則一千
萬元借款應由被上訴人直接交予詹德煌或逕匯入詹德煌帳戶，豈有由被上訴人委由楊
青蓉將款項匯入山田美惠子帳戶之理﹖而被上訴人主張本件係由山田美惠子透過詹德
煌向伊借款，則被上訴人要求詹德煌於借款之支票背書，亦與常情無違。上訴人以被
上訴人持有之支票有詹德煌之背書為由，否認係透過詹德煌居間向被上訴人借款，委
無可採。又交付系爭一千萬元匯款予山田美惠子者為被上訴人而非詹德煌，且詹某出
具切結書之內容，亦僅足以證明山田美惠子與詹德煌有債權債務關係，並不能證明詹
德煌向山田美惠子借票再持向被上訴人借貸系爭一千萬元。上訴人對詹德煌證述被上
訴人已匯入系爭借款一千萬元予山田美惠子，嗣後山田美惠子又換票之事實既不否認
，自難認詹德煌之證言為不實。被上訴人主張上訴人之被繼承人山田美惠子向伊借款
一千萬元未獲清償之事實，堪信為真實。其本於消費借貸之法律關係，請求上訴人給
付一千萬元及其法定遲延利息，自屬有理由。因而將第一審就此部分所為被上訴人敗
訴之判決廢棄，改判如其聲明，經核於法洵無不合。上訴論旨就原審取捨證據，認定
事實之職權行使，指摘原判決違背法令，聲明廢棄，為無理由。
據上論結，本件上訴為無理由，依民事訴訟法第四百八十一條、第四百四十九條第一
項、第七十八條，判決如主文。
中      華      民      國    八十六    年      八      月    二十八    日
                              最高法院民事第六庭
                                  審判長法官  蕭  亨  國
                                        法官  吳  正  一
                                        法官  鄭  三  源
                                        法官  楊  隆  順
                                        法官  陳  淑  敏
      右正本證明與原本無異
                                              書  記  官
中      華      民      國    八十六    年      九      月     十一     日
